【裁判字號】    97,易緝,89
【裁判日期】    971028
【裁判案由】    詐欺
【裁判全文】
臺灣高雄地方法院刑事判決              97年度易緝字第88號
                                      97年度易緝字第89號
公  訴  人  臺灣高雄地方法院檢察署檢察官
被      告  甲○○
                    （現另案於臺灣高雄第二監獄執行中）
上列被告因詐欺案件，經檢察官提起公訴（96年度偵字第2805、
19461號），本院判決如下：
    主  文
甲○○犯詐欺取財罪，處有期徒刑肆月，如易科罰金，以新臺幣
壹仟元折算壹日，減為有期徒刑貳月，如易科罰金，以新臺幣壹
仟元折算壹日，扣案NOKIA 行動電話壹支（含其內門號0000
000000號SIM 卡壹張），沒收之。又犯詐欺取財罪，處有
期徒刑肆月，如易科罰金，以新臺幣壹仟元折算壹日，減為有期
徒刑貳月，如易科罰金，以新臺幣壹仟元折算壹日，扣案NOKIA
行動電話壹支（含其內門號0000000000號SIM 卡壹張
），沒收之。應執行有期徒刑參月，如易科罰金，以新臺幣壹仟
元折算壹日，扣案NOKIA 行動電話壹支（含其內門號00000
00000號SIM 卡壹張），沒收之。
    事  實
一、甲○○意圖為自己不法所有，分別為下列詐欺取財犯行：
  (一)於民國95年7 月下旬間某日，在某報紙上刊登申辦銀行支票
    之分類廣告，佯稱可代人申辦支票事宜。嗣林美鳳見報，遂
    依該廣告所示撥打門號0000000000行動電話與甲○○聯絡，
    甲○○乃向林美鳳誆稱伊與第一銀行交情很好，可代人向銀
    行申辦支票云云，致林美鳳不疑有他、陷於錯誤，於95年7
    月間某日，先交付現金新臺幣（下同）6 千元，作為向設於
    高雄市○○○路28號之第一銀行高雄分行，代辦支票存款帳
    戶之手續費，復於同年8 月1 日中午12時許，在上開銀行1
    樓處，由林民平代其姊即林美鳳交付現金3 萬元，以存入上
    開支票存款帳戶，甲○○旋即以上廁所為由不見人影。嗣林
    民平於95年8 月28日20時許，在高雄市○○○路發現甲○○
    ，始報警查獲上情。
  (二)於95年7 月31日至8 月2 日間某日，在自由時報上刊登「協
    辦支票」之分類廣告，佯稱可代人申辦支票事宜。嗣乙○○
    見報，因其公司客戶陳清澤、稅尚福購車需要辦理支票，遂
    依該廣告所示撥打門號0000000000行動電話與甲○○聯絡，
    甲○○乃向乙○○誆稱：其認識銀行經理，支票馬上可以申
    請成功，惟須先交付活絡帳戶資金10萬元及徵信費用4 千元
    云云，致乙○○不疑有他、陷於錯誤，當日交付4 千元，作
    為甲○○代陳清澤、稅尚福向址設高雄市新興區○○○路13
    3 號之臺灣銀行新興分行及位於高雄市○○○路28號之第一
    銀行民權分行申辦支票存款帳戶之手續費，復翌日中午12時
    許，甲○○在上開臺灣銀行1 樓處，向乙○○收受活絡帳戶
    資金10萬元後，甲○○旋即藉故離開，逃逸無蹤，且事後均
    無法聯繫。嗣甲○○於96年1 月18日，另在自由時報刊登相
    同之「協辦支票」廣告，為乙○○發覺，始報警查獲上情，
    並扣得甲○○所有供犯罪所用NOKIA 行動電話1 支、門號00
    00000000號行動電話SIM卡1張。
二、案經林美鳳、乙○○訴由高雄市政府警察局苓雅分局報告臺
    灣高雄地方法院檢察署檢察官偵查起訴。
    理  由
壹、程序部分
一、按被告以外之人於偵查中向檢察官所為之陳述，除顯有不可
    信之情況者外，得為證據。刑事訴訟法第159 條之1 第2 項
    定有明文。次按除法律另有規定者外，不問何人，於他人之
    案件，有為證人之義務，而證人除未滿16歲或因精神障礙，
    不解具結意義及效果者外，應命具結；又證人或鑑定人依法
    應具結而未具結者，其證言或鑑定意見，不得作為證據，刑
    事訴訟法第176 條之1 、第186 條第1 項、第158 條之3 分
    別定有明文。本件林美鳳96年1 月31日於偵查中向檢察官所
    為之陳述，核屬居於證人之地位而陳述其親身經歷之事實，
    其無前述依法不得令具結之情事，卻未踐行合法具結之程序
    ，應無證據能力。
二、本判決所引用之其餘證據資料（詳後引證據），其中傳聞證
    據部分，縱無刑事訴訟法第159 條之1 至第159 條之4 或其
    他規定之傳聞證據例外情形，亦因檢察官、被告或同意可作
    為證據使用（A 卷第28頁），或未聲明異議，依刑事訴訟
    法第159 條之5 第1 項、第2 項之規定，本院審酌該證據作
    成之情況，認為適當，應得為證據。至本判決未引用之證據
    ，既未經援引為認定犯罪事實之基礎，爰不逐一論述該等證
    據之證據能力，附此敘明。
貳、實體部份
一、訊據被告甲○○固不否認門號0000000000行動電話為其所使
    用，惟矢口否認有何詐欺取財之犯行，辯稱：(一)伊不認識林
    美鳳，亦未收受林美鳳3 萬6 千元，林美鳳在警察局所指認
    口卡片照片不是伊；(二)伊雖然有收受乙○○所交付之10萬4
    千元，俾幫陳清澤、稅尚福申辦支票帳戶，伊確實有至臺灣
    銀行、第一銀行民權分行，以陳清澤及稅尚福的名義申辦支
    票帳戶，但因資格不符致申請未獲核准，且事後已與乙○○
    和解，伊並無詐欺行為云云。經查：
  (一)被告上開一(一)之犯行業據證人林美鳳於警詢時證稱：我以報
    紙上登載申辦銀行支票之廣告，聯絡0000000000行動電話1
    名自稱姓林的男子，他說跟第一銀行交情很好，可代辦支票
    ，但要先繳6 千元手續費，後來又說要入帳3 萬元，我共遭
    詐騙3 萬6 千元，當初他謊稱是林姓男子，直到我弟弟林民
    平在光華二路發現他，警方將他帶回查證，才證實該名男子
    為被告等語（A 卷第5 至11頁）；證人林民平於警詢、偵
    訊時證稱：95年8 月1 日我姊姊即林美鳳交給我3 萬元，被
    告叫我與他一同進入第一銀行，他說辦理支票的人在2 樓，
    叫我在1 樓等他，我看著他上樓，後來被告下樓說他辦好了
    ，我們一起去咖啡廳坐，被告說要尿尿就跑掉了，我於95
    年8 月28日20時許，在高雄市○○○路發現該男子，我就向
    民權路派出所報案，並一同前往將該名男子帶返所查證，證
    實該男子為被告等語（A 卷第12至13頁，A 卷第18頁）
    ，互核一致。證人林美鳳、林民平與被告均無仇隙，衡情應
    無蓄意誣陷之可能，故其等所為證言應堪採信。
  (二)另證人林美鳳於警詢時所指認之口卡片（A 卷第14-1頁）
    ，並非被告，該口卡片上之照片乃被告之兄許國賢，因其等
    2 人同時於87年12月上旬申請身分證補發，由於行政作業疏
    忽照片黏貼錯誤等情，有屏東縣政府警察局97年7 月23日屏
    警戶字第0970036100號函在卷可稽（A 卷第58頁），惟許
    國賢係37年出生（A 卷第60頁），長被告10歲，被告亦自
    承：從未將門號0000000000行動電話借予許國賢使用等語（
    A 卷第132 頁反面），而犯罪事實欄一(一)之犯行，係林民
    平於95年8 月28日20時許，在高雄市○○○路「當場」發現
    「被告」，因而報警前往調查，並非先由警方提供口卡片指
    認後才查獲被告，是林美鳳於警詢時所指認之口卡片雖非被
    告，但亦難為被告有利之認定。
  (三)被告上開一(二)之犯行業據證人乙○○證稱：我在大順二路販
    賣中古車，客戶買車付頭期款之後，餘額要提供支票給我們
    當擔保。95年7 月31日至8 月2 日間某日我依自由時報上刊
    登之廣告，撥打門號0000000000行動電話，要幫陳清澤及公
    司另一位業務的客戶（被告自承該客戶係稅尚福）申辦支票
    ，被告自稱「李總」，約我於高市○○路與民權路口見面，
    當場以銀行徵信為由，要我交付2 個人的徵信費用4 千元，
    翌日他主動打電話給我表示支票已辦好，要我準備10萬元給
    他，並相約於高市○○區○○路口與民族路口之臺灣銀行前
    見面，我和陳清澤一起前往，他拿支票申請書請陳清澤填寫
    資料、蓋章，被告說支票也需要存款，我就將10萬元交付給
    他，我和陳清澤要跟被告一起進去，被告拒絕，他進去約1
    、2 分鐘後出來，說經理不在出去吃飯，當時差不多下午1
    點左右，我們跟他一起去附近之冷飲店，被告就藉故講電話
    越走越遠，就跑了，當天被告離開之後我們有進去銀行，銀
    行甲存人員說並未收件，共遭詐騙10萬4 千元。我於96年1
    月18日再次看到自由時報上刊登相同內容的廣告，僅上次是
    屬名「李總」、這次是屬名「林代書」，我便以公司電話撥
    打刊登於自由時報F8版上之電話0000000000聯絡被告等語（
    B 卷第7 至10頁，B 卷第17至20頁、第26至28頁、第34
    至36頁）；證人陳清澤證稱：95年7 、8 月間有請被告代辦
    支票。因為我自己不會辦，也沒有去辦過，我請乙○○幫我
    辦，因為我買車子，現金不夠，需要支票。在七賢路與民族
    路口的台銀申辦。當天我約12點、1 點左右到銀行，被告拿
    申請書給我填寫，叫我不要進去，他拿走我的印章和寫好的
    資料進去報，之後他就跑了，我後來有去問銀行承辦人員，
    她說沒有人拿我的資料去申請，當天申辦的客戶都沒有我們
    的名字和資料等語明確（B 卷第34至36頁）。
  (四)被告雖以前揭情詞置辯，惟申請支票存款帳戶需要本人親自
    填寫，申辦支票存款，帳戶如未獲核准，銀行會留存當時客
    戶所申請之資料乙情，有本院分別向臺灣銀行新興分行、第
    一銀行民權分行電話查詢之公務電話紀錄單在卷可稽（A 
    卷第124 至125 頁），而陳清澤、稅尚福2 人於75年7 月至
    95年8 月間並未在臺灣銀行新興分行、第一銀行開立支票存
    款帳戶乙節，亦有臺灣銀行新興分行96年7 月6 日新興營字
    第09650001691 號函、第一商業銀行96年7 月11日（96）一
    高字第295 號函（A 卷第128 至129 頁）附卷可證，是以
    ，被告辯稱確曾代陳清澤、稅尚福申辦開立支票存款帳戶云
    云，顯係卸責之詞，尚難憑採。
  (五)被告上開犯行，堪以認定，應予依法論科。
二、論罪科刑及沒收
  (一)核被告所為，均係犯刑法第339 條第1 項之詐欺取財罪。被
    告上開一(一)、(二)犯行，犯意各別，行為互殊，應分論併罰。
    爰審酌被告利用被害人需要支票週轉之弱點，竟巧立名目騙
    取財物，行為實有不該，犯後否認全部犯行，難見悔意，被
    害人林美鳳遭詐騙金額為3 萬6 千元，被害人乙○○遭詐騙
    金額為10萬4 千元，被告已與乙○○達成和解並賠償10萬元
    等一切情狀，各量處如主文所示之刑，並均諭知易科罰金之
    折算標準。又被告犯罪後，中華民國96年罪犯減刑條例業於
    96年6 月15日修正公布，並自同年7 月16日起施行。本件被
    告犯罪之時點均係在96年4 月24日減刑基準日之前，且所犯
    之罪核與該條例第2 條第1 項之規定相符，復無同條例第3
    條限制減刑之除外情形，另被告雖曾因本案經本院於97年2
    月15日發布通緝，惟既係在96年7 月16日減刑條例施行後，
    尚無減刑條例第5 條不得減刑規定之適用，均應減其宣告刑
    2 分之1 ，定其應執行刑，並諭知易科罰金之折算標準。
  (二)扣案NOKIA 行動電話1 支（內含門號0000000000號SIM 卡1
    張，依慣例電信公司於終止契約並不索回SIM 卡，應為持用
    人所用之物），係被告所有，業經其供明在卷，供犯罪所用
    之物，應依刑法第38條第1項第2 款宣告沒收。
據上論斷，應依刑事訴訟法第299 條第1 項前段，刑法第339 條
第1 項、第41條第1 項、第38條第1 項第2 款、第51條第5 款，
中華民國96年罪犯減刑條例第2 條第1 項3 款、第7 條，判決如
主文。
本案經檢察官林妙蓁到庭執行職務。
中    華    民    國    97    年    10    月    28    日
                  刑事第一庭   審判長 法  官  蔡國卿
                                      法  官  張琬如
                                      法  官  王淑惠
以上正本證明與原本無異。
如不服本判決應於收受本判決後10日內向本院提出上訴書狀，並
應敘述具體理由，如未敘述上訴理由者，應於上訴期間屆滿後20
日內補提理由書狀於本院（均須按他造當事人之人數附繕本）「
切勿逕送上級法院」。
中    華    民    國    97    年    10    月    28    日
                                      書記官  郭素蓉
附錄法條
刑法第339條
意圖為自己或第三人不法之所有，以詐術使人將本人或第三人之
物交付者，處5 年以下有期徒刑、拘役或科或併科1 千元以下罰
金。
以前項方法得財產上不法之利益或使第三人得之者，亦同。
前二項之未遂犯罰之。


司法院資訊處製作；財團法人民間司法改革基金會備份。
